【裁判字號】    89,婚,264
【裁判日期】    890930
【裁判案由】    履行同居
【裁判全文】
臺灣新竹地方法院民事判決  八十九年度婚字第二六四號
    原      告  甲○○
    訴訟代理人  洪大明律師
                王文君律師
    被      告  乙○○      住.
右當事人間請求履行同居事件，本院判決如左：
    主      文
被告應與原告同居。
訴訟費用由被告負擔。
    事      實
甲、原告方面：
  一、聲明：如主文所示。
  二、陳述：
    （一）兩造於八十一年三月間結婚，婚後約定共同住所地在新竹縣新豐鄉○○街
          二三一號，並以上址為履行同居地。被告於八十四年一月間無故攜女離家
          ，返回娘家居住，原告不得已訴請履行同居，經本院以八十四年度婚字第
          三二三號判決原告勝訴，判決後被告雖返家履行同居義務，然於八十七年
          六月二十五日趁原告上班之際，將戶籍遷出兩造同居之住所而入籍被告娘
          家，復攜女回娘家居住，迄今仍未返家與原告同居。
    （二）按夫妻互負同居義務，民法第一千零零一條定有明文，被告無正當理由未
          與原告同居，爰依法提起本件訴訟。
  三、證據︰提出戶籍謄本影本一件、戶籍謄本二件、戶口名簿影本一件、本院八十
      四年度婚字第三二三號判決影本一件、存證信函影本一件為證。
乙、被告方面：
  一、聲明：請求駁回原告之訴。
  二、陳述：兩造婚後共同居住新竹縣新豐鄉○○街二三一號，兩年前係被原告趕出
      ，現在原告已更換家中鑰匙，被告係考量小孩就學問題始將戶籍遷出，而因原
      告給予被告莫大之精神壓力，從而不願與原告同住。
  三、證據：聲請訊問證人王鴻竺。
    理      由
一、原告主張兩造夫妻關係現仍存續中，婚後約定共同住所地在新竹縣新豐鄉○○街
    二三一號，並以上址為履行同居地。被告於八十四年一月間無故攜女離家，返回
    娘家居住，原告不得已訴請履行同居，經本院以八十四年度婚字第三二三號判決
    原告勝訴，判決後被告雖返家履行同居義務，然於八十七年六月二十五日將戶籍
    遷出兩造同居之住所而入籍被告娘家，復攜女回娘家居住，迄今仍未返家與原告
    同居等情，為兩造所不爭，復據原告提出戶籍謄本、戶口名簿影本及本院八十四
    年度婚字第三二三號判決影本為證，是原告此部分之主張堪信為真實。
二、被告雖以兩年前係被原告趕出家門，且原告已更換家中鑰匙等語置辯，然為原告
    所否認，經查：證人即原告之弟王鴻竺證稱，伊與兩造同住，兩造於八十七年六
    月間某日在家中房間談話，談話之內容聽不清楚，隔天早上伊送原告至台北上班
    ，下午回家後發現電視不見了，從此被告就不住家裡，同年七月二十三日晚上，
    被告及其大哥返回兩造住處搬東西，伊不讓他們搬，七月二十四日早上伊怕被告
    又來搬東西，而家中又無人看家，伊始更換家中門鎖，並非原告所為，原告希望
    被告攜兩造之女回家居住等語，而被告除認為證人所述之日期有出入外，對其證
    言並無意見。因證人王鴻竺之證詞並無從證明原告將被告趕出家門及更換家中門
    鎖之事實，且被告亦自承原告為職業軍人，僅於休假時返家等情，從而原告之弟
    王鴻竺為防免被告搬走家中物品，自行決定更換家中門鎖，並未能歸責於原告，
    是以，被告前開辯解即無足採。至被告雖又辯稱原告因拜師精神上有異，並給予
    其莫大之精神壓力等語，惟證人王鴻竺陳稱被原告只祭拜家中祖先，而被告並未
    具體陳述原告精神異常及給予其精神壓力之情狀，亦未能提出任何證據以實其說
    ，從而，其以此為拒絕履行同居義務之理由，亦無可採。
三、按夫妻互負同居之義務，民法第一千零零一條著有明文；兩造既為夫妻，且共同
    約定以住新竹縣新豐鄉○○街二三一號為雙方共同住所地及履行同居地，被告卻
    自行離開前開約定之履行同居地，拒不履行同居義務，又無不能履行同居義務之
    正當事由，揆諸首揭規定，原告訴請被告履行同居義務，洵屬有據，應予准許。
四、據上論結，本件原告之訴為有理由，依民事訴訟法第七十八條，判決如主文。
中      華      民      國    八十九    年      九      月    三十    日
                                  臺灣新竹地方法院民事第二庭
~B法      官  雷雅雯
右為正本係照原本作成。
如對本判決上訴，須於判決送達後二十日內向本院提出上訴狀。
~B法院書記官  洪儷容
中      華      民      國    八十九    年      九      月       三十    日


司法院資訊處製作；財團法人民間司法改革基金會備份。
